【裁判字號】    95,台抗,170
【裁判日期】    950427
【裁判案由】    聲請再審
【裁判全文】
最高法院刑事裁定              九十五年度台抗字第一七０號
    抗  告  人  甲○○
上列抗告人因聲請再審案件，不服台灣高等法院花蓮分院中華民
國九十五年二月二十七日駁回其第三審抗告之裁定（九十五年度
聲再更(二)字第一號），提起抗告，本院裁定如下：
    主  文
原裁定撤銷，應由台灣高等法院花蓮分院更為裁定。
    理  由
按合法之送達，始生送達之效力；又依刑事訴訟法第六十二條規
定，民事訴訟法第一百三十八條之寄存送達，於刑事訴訟程序準
用之。而民事訴訟法於民國九十二年二月七日修正公布，自同年
九月一日施行，修正後民事訴訟法第一百三十八條第一項明定：
「送達不能依前二條規定為之者，得將文書寄存送達地之自治或
警察機關，並作送達通知書兩份，一份黏貼於應受送達人住居所
、事務所、營業所或其就業處所門首，另一份置於該送達處所信
箱或其他適當位置，以為送達」。原裁定駁回抗告人提起之第三
審抗告，係援引民事訴訟法九十二年二月七日修正公布前，民事
訴訟法第一百三十八條：「送達不能依前二條規定為之者，得將
文書寄存送達地之自治或警察機關，並作送達通知書，黏貼於應
受送達人住居所、事務所或營業所門首，以為送達」（原裁定第
一頁第十四至二十行）之規定；並據以說明：「本院中華民國九
十三年十二月六日所為九十三年度聲再更(一)字第一號再審之聲請
駁回之裁定，依卷附送達證書所載，該裁定正本按抗告人甲○○
之住所送達時，因未獲會晤抗告人本人，亦無受領文書之同居人
或受僱人，送達人乃依上開規定，於九十三年十二月十三日將應
送達之文書（裁定正本）寄存送達地之警察機關花蓮縣警察局花
蓮分局美崙派出所，並作送達通知書，黏貼於抗告人住居所門首
，以為送達，有送達證書一紙附卷可稽。揆諸前揭說明，送達人
之送達應於同年月二十三日即生效。抗告人甲○○遲至九十四年
六月十四日始提起抗告，已逾抗告期間」（原裁定理由欄二、(一)
）等情，為其主要論據。然原審法院於九十三年十二月十三日為
上開寄存送達時，民事訴訟法第一百三十八條已於九十二年二月
七日修正公布，自同年九月一日施行，即應適用前開修正公布後
之規定以為送達。乃原審未詳予查明送達人究竟有無依修正公布
後之規定，另置一份送達通知書於應送達處所信箱或其他適當位
置等情，逕以送達人已作送達通知書黏貼於抗告人住居所門首，
即認該次之送達為合法，本件抗告已逾抗告期間，而駁回抗告人
提起之第三審抗告，尚有未合。抗告意旨執以指摘，為有理由。
爰將原裁定撤銷，由原審法院究明後更為裁定。
據上論結，應依刑事訴訟法第四百十三條前段，裁定如主文。
中    華    民    國  九十五  年    四    月  二十七  日
                      最高法院刑事第一庭
                          審判長法官  董  明  霈
                                法官  林  茂  雄
                                法官  張  祺  祥
                                法官  呂  永  福
                                法官  陳  世  淙
      本件正本證明與原本無異
                                      書  記  官
中    華    民    國  九十五  年    五    月    四    日
                                                      Ｌ


司法院資訊處製作；財團法人民間司法改革基金會備份。
